【裁判字號】    90,判,1303
【裁判日期】    900726
【裁判案由】    營業稅
【裁判全文】
最  高  行  政  法  院  判  決                    九十年度判字第一三○三號
    原      告  啟東工程有限公司
    代  表  人  甲○○
    被      告  臺北市稅捐稽徵處
    代  表  人  謝松芳
右當事人間因營業稅事件，原告不服財政部中華民國八十八年十二月八日台財訴第0
00000000號再訴願決定，提起行政訴訟。本院判決如左：
    主  文
再訴願決定、訴願決定及原處分均撤銷。
訴訟費用由被告負擔。
    事  實
緣案外人雙全營造股份有限公司（以下簡稱雙全公司）於八十一年間，承包臺北市大
安七號公園地上物拆除清運甲標特約工程，而原告向雙全公司承攬上開工程廢土方清
運，收取工程款金額計新臺幣（以下同）六、一五○、○○○元（不含稅），漏未開
立統一發票並漏報銷售額，逃漏營業稅三○七、五○○元；另於八十年至八十二年間
無進貨事實，卻取得育臺貨運股份有限公司（以下簡稱育臺公司），虛開立之統一發
票計二十一紙，金額計一八、八○一、○○○元（不含稅），充當進項憑證，申報扣
抵銷項稅額。案經被告查獲，依法審理核定原告應補徵營業稅計一、二四七、五五○
元，並按所漏稅額中三○七、五○○元部分（漏報銷售額部分）處以七倍罰鍰計二、
一五二、五○○元，及按所漏稅額中九四○、○五○元部分（虛報進項稅額部分）處
以十五倍罰鍰計一四、一○○、七○○元（均計至百元為止），暨按未依規定給與他
人憑證之總計六、一五○、○○○元，處以百分之五罰鍰計三○七、五○○元，罰鍰
合計一六、五六○、七○○元。原告不服，申請復查，經被告八十五年十月三十日北
稽法（乙）第二六四○八號復查決定：「原處分關於按申請人未依規定給與他人憑證
之總額處百分之五罰鍰部分撤銷；又關於按申請人所漏稅額處七倍及十五倍罰鍰部分
，分別更正改按所漏稅額處五倍罰鍰計一、五三七、五○○元，及八倍罰鍰計七、五
二○、四○○元，其餘復查駁回。」原告仍不服，續提起訴願，經臺北市政府八十六
年三月十三日府訴字第八六○一一三一八○一號訴願決定：「原處分撤銷，由原處分
機關另為處分。」經被告以八十六年五月十七日北市稽法乙字第一一五五六五號重為
復查決定：「維持原核定補徵稅額暨罰鍰處分。」原告仍表不服，又提起訴願，復經
臺北市政府八十七年一月二十日府訴字第八六○四六三四六○一號訴願決定：「原處
分撤銷，由原處分機關另為處分。」嗣經被告以八十七年五月二十八日北市稽法乙字
第八七○○九五一九○○號重為復查決定：「維持原核定補徵稅額及罰鍰處分。」原
告猶表不服，續提起訴願，經臺北市政府八十七年十一月十七日府訴字第八七○四九
八八八○一號訴願決定：「一、有關八十年至八十二年間虛報進項稅額部分，原處分
撤銷。二、有關八十一年度漏開發票、漏報銷售額部分，訴願駁回。」原告對上開駁
回部分猶不服，提起再訴願，案經財政部八十八年十二月八日台財訴第000000
000號再訴願決定：「訴願決定及原處分關於違反營業稅法漏報銷售額科處罰鍰部
分均撤銷，由原處分機關另為處分。其餘再訴願駁回。」原告就被告核定漏報銷售額
補徵營業稅部分仍不服，乃向本院提起行政訴訟。茲摘兩造訴辯意旨於次：
原告起訴意旨略謂：一、原告於民國八十一年間透過原股東賴兩傳向育台貨運股份有
限公司負責人邱志成借款新台幣三、九一○、○○○．○○元，邱志成將雙全營造股
份有限公司（以下簡稱雙全公司）開立用於支付貨款之支票交由賴兩傳再轉借給原告
，存入原告銀行帳戶兌現。上筆借款，原告於民國八十二年一月十五日將錢交由賴兩
傳，委請賴兩傳匯款給邱志成以清償上項借款。由於此筆借款係透過賴君向邱志成所
借，故交由賴君返還，以致匯款單上匯款人為賴兩傳，此有邱志成出具之證明可資為
證。鈞院亦可傳訊邱志成，即可明瞭上開款項為借貸關係。二、依據雙全公司民國八
十四年二月二十八日之說明書第三項「有關廢土方清運處理係交由育台公司運輸及調
派車輛，並配合保證人賴兩傳之破碎、挖方及廢棄處理」雙全公司說明書上並未有任
何字句提到原告有承攬破碎、挖方及廢棄處理，僅提到「並配合保證人賴兩傳‧‧‧
」賴兩傳之行為又與原告有何關連？此種張冠李戴之裁定實難令人心服。三、雙全公
司取得育台公司所開立之發票共計新台幣六、一五○、○○○元，此筆金額依據雙全
公司之說明書係包括育台公司之運輸及調配車輛，並配合保證人之破碎，挖方及廢棄
處理。原審機關並未詳加調查屬於育台公司之金額為何？屬於保證人賴兩傳之部份為
何？即全額認定為原告漏未開立發票，原審機關辦案態度疏忽且不負責。四、雙全公
司開給育台公司之支票三、九一○、○○○元，由原告兌領。雙方公司八十四年二月
二十八日未有任何字句提到原告之說明書。原審機關僅憑以上兩點即認定原告漏報銷
售額六、一五○、○○○元（此為育台公司開給雙全公司之發票）。試問原告如未向
育台公司借款，何以在八十二年一月十五日匯款返還邱志成（有匯款單為證）？又育
台公司開立給雙全公司之發票六、一五○、○○○元與原告何干？存入原告公司戶頭
之金額也僅有三、九一○、○○○元（事後亦返還）。原審機關認定原告違規漏稅之
金額為六、一五○、○○○元有何證據？所依據之數字，前後矛盾，據於補稅之證據
係如此薄弱，請判決撤銷一再訴願決定及原處分等語。
被告答辯意旨略謂：有關原告主張兌領雙全公司開立給育臺公司之支票合計三、九一
○、○○○元，係原告透過原股東賴兩傳向育臺公司負責人邱志成借入款項，並於八
十二年一月十五日委由賴兩傳電匯歸還云云，惟查原告帳簿並無此借貸往來情形之記
載且迄今仍無法提供任何借款資料供核，另據雙全公司於八十四年二月二日之說明書
，該公司承包台北市政府工務局公園路燈管理處大安七號公園地上物拆除甲標特約工
程，有關廢土方清運處理係交由育臺公司運輸及調派車輛，並配合保證人賴兩傳之破
碎、挖方及廢棄處理，共計交付四張支票，金額六、四一○、○○○元。依上開說明
書，雙全公司支付款項係用於運費、破碎、挖方及廢棄處理；然育臺公司係一汽車運
輸業，並未經營破碎、挖方等拆除工程，又查雙全公司所取得育臺公司開立之三張發
票係由靠行車主賴兩傳使用，而賴兩傳為原告股東及前負責人賴魏阿麵之配偶，且原
告自始即自承其為一房屋拆除業者（主要承攬破碎、挖方及拆除後廢棄清理等工作）
，益顯該承攬之工程係由原告承包。綜上，原告之主張顯為卸責之辭。從而，被告原
核定原告漏開統一發票、漏報銷售額，補徵營業稅處分，揆諸營業稅法第三十二條第
一項前段、同法第三十五條第一項、同法第四十三條第一項第四款規定並無不合，訴
願、再訴願決定遞予維持，亦無違誤。綜上論結，原告之訴應認為無理由，請判決駁
回原告之訴等語。
    理  由
按營業稅法第三十二條第一項前段規定：「營業人銷售貨物或勞務，應依本法營業人
開立銷售憑證時限表規定之時限，開立統一發票交付買受人。」同法第三十五條第一
項規定：「營業人除本法另有規定外，不論有無銷售額，應以每二月為一期，於次期
開始十五日內，填具規定格式之申報書，檢附退抵稅款及其他有關文件，向主管稽徵
機關申報銷售額、應納或溢付營業稅額。其有應納營業稅額者，應先向公庫繳納後，
檢同繳納收據一併申報。」同法第四十三條第一項第四款規定：「營業人有左列情形
之一者，主管稽徵機關得依照查得之資料，核定其銷售額及應納稅額並補徵之：四、
短報、漏報銷售額者。」查案外人雙全營造股份有限公司（以下簡稱雙全公司）於八
十一年間，承包臺北市大安七號公園地上物拆除清運甲標特約工程，而原告向雙全公
司承攬上開工程廢土方清運，收取工程款金額計新臺幣（以下同）六、一五○、○○
○元（不含稅），漏未開立統一發票並漏報銷售額，逃漏營業稅三○七、五○○元；
另於八十年至八十二年間無進貨事實，卻取得育臺貨運股份有限公司（以下簡稱育臺
公司），虛開立之統一發票計二十一紙，金額計一八、八○一、○○○元（不含稅）
，充當進項憑證，申報扣抵銷項稅額。案經被告查獲，依法審理核定原告應補徵營業
稅計一、二四七、五五○元，並按所漏稅額中三○七、五○○元部分（漏報銷售額部
分）處以七倍罰鍰計二、一五二、五○○元，及按所漏稅額中九四○、○五○元部分
（虛報進項稅額部分）處以十五倍罰鍰計一四、一○○、七○○元（均計至百元為止
），暨按未依規定給與他人憑證之總計六、一五○、○○○元，處以百分之五罰鍰計
三○七、五○○元，罰鍰合計一六、五六○、七○○元。原告不服，申請復查，經被
告八十五年十月三十日北稽法（乙）第二六四○八號復查決定：「原處分關於按申請
人未依規定給與他人憑證之總額處百分之五罰鍰部分撤銷；又關於按申請人所漏稅額
處七倍及十五倍罰鍰部分，分別更正改按所漏稅額處五倍罰鍰計一、五三七、五○○
元，及八倍罰鍰計七、五二○、四○○元，其餘復查駁回。」原告仍不服，續提起訴
願，經臺北市政府八十六年三月十三日府訴字第八六○一一三一八○一號訴願決定：
「原處分撤銷，由原處分機關另為處分。」經被告以八十六年五月十七日北市稽法乙
字第一一五五六五號重為復查決定：「維持原核定補徵稅額暨罰鍰處分。」原告仍表
不服，又提起訴願，復經臺北市政府八十七年一月二十日府訴字第八六○四六三四六
○一號訴願決定：「原處分撤銷，由原處分機關另為處分。」嗣經被告以八十七年五
月二十八日北市稽法乙字第八七○○九五一九○○號重為復查決定：「維持原核定補
徵稅額及罰鍰處分。」原告猶表不服，續提起訴願，經臺北市政府八十七年十一月十
七日府訴字第八七○四九八八八○一號訴願決定：「一、有關八十年至八十二年間虛
報進項稅額部分，原處分撤銷。二、有關八十一年度漏開發票、漏報銷售額部分，訴
願駁回。」原告對上開駁回部分猶不服，提起再訴願，案經財政部八十八年十二月八
日台財訴第000000000號再訴願決定：「訴願決定及原處分關於違反營業稅
法漏報銷售額科處罰鍰部分均撤銷，由原處分機關另為處分。其餘再訴願駁回。」原
告就被告核定漏報銷售額補徵營業稅部分仍不服，乃向本院提起行政訴訟。查被告以
原告兌領雙全公司開予育台公司之支票三、九一○、○○○元，而原告用以證明雙方
為借貸關係之八十二年一月十五日電匯單匯款人為賴兩傳，並非原告公司名義。又雙
全公司承包台北市政府工務局公園路燈工程管理處大安七號公園地上物拆除甲標特約
工程，有關廢土方清運處理係交由育台公司運輸及調派車輛，並配合保證人賴兩傳之
破碎、挖方及廢棄處理。育台公司係一汽車運輸業，並未經營破碎、挖方等拆除工程
，而原告自承其為房屋拆除業（主要承攬破碎、挖方及拆除後廢棄物清理等工作），
顯見該工程係由原告承包，並據以認定本件雙全公司之實際交易對象為原告，因原告
漏開發票並漏報銷售額，乃依前揭規定，向原告補徵營業稅三○七、五○○元，固非
無見。惟查本件並無任何證據證明，原告承包雙全公司系爭廢土方清運處理工程，被
告僅以雙全公司系爭廢土方清運處理係交由育台公司運輸及調派車輛，並配合保證人
賴兩傳之破碎、挖方及廢棄處理，因育台公司並未經營破碎、挖方等拆除工程，而原
告主要承攬破碎、挖方及拆除後廢棄物清理等工作，而賴兩傳為原告股東及前負責人
賴魏阿麵之配偶，即認定原告承包雙全公司系爭廢土方清運處理工程，不無速斷，原
告據以指摘，尚非全無可採，一再訴願決定遞予維持，亦有疏略，爰均予撤銷。又原
告不能證明承兌雙全公司開立給育台公司之支票三、九一○、○○○元之原因，既不
能因而證明原告承包雙全公司系爭廢土方清運處理工程，尤不能證明原告因而收取營
業收入六、一五○、○○○元，併予指明。
據上論結，本件原告之訴為有理由，爰依行政訴訟法施行法第二條、行政訴訟法第九
十八條第三項前段，判決如主文。
中    華    民    國     九十        年      七      月     二十六      日
                    最 高 行 政 法 院  第 二 庭
                                審 判 長 法  官      陳  石  獅
                                         法  官      林  家  惠
                                         法  官      彭  鳳  至
                                         法  官      鄭  淑  貞
                                         法  官      黃  合  文
右  正  本  證  明  與  原  本  無  異
                                         法院書記官  王  福  瀛
中    華    民    國     九十        年      七      月     二十七      日


司法院資訊處製作；財團法人民間司法改革基金會備份。
